【裁判字號】    95,交抗,213
【裁判日期】    950403
【裁判案由】    違反道路交通管理處罰條例
【裁判全文】
臺灣高等法院交通事件裁定             95年度交抗字第213號
抗  告  人
即受處分人  甲○○
上列抗告人因違反道路交通管理處罰條例案件，不服臺灣士林地
方法院交通法庭，中華民國 95年2月10日所為裁定（94年度交聲
字第718號），提起抗告，本院裁定如下：
    主  文
抗告駁回。
    理  由
一、原處分意旨略以：本件異議人即受處分人甲○○於94年9 月
    12日下午1時（原裁決書誤載為凌晨1時）許，在基隆市○○
    街 450號處，經基隆市警察局第二分局員警查獲舉發「酒精
    濃度測試值為0.56毫克」之違規，依道路交通管理處罰條例
    第35條第1項第1款規定，裁處罰鍰52,500元，並吊扣駕駛執
    照1年。
二、異議意旨略以：其於94年 9月12日早上10時許，駕車行經基
    隆市○○街時，因閃避機車不慎與計程車擦撞，並於事後達
    成和解。其回家後為消除疲勞，用餐前飲用 1杯維士比，嗣
    後八斗子員警在無拘票亦無告知刑事訴訟法第95條應告知事
    項之情況下，逕行將其以現行犯名義自家中帶往派出所進行
    酒測，故其之酒測並非於肇事當時進行，是以員警因伊酒後
    駕車而依道路交通管理處罰條例所為之處分顯與事實不符，
    且其取證程序亦有重大明顯之瑕疵，爰依法聲明異議云云。
三、原裁定以：
（一）按汽車駕駛人駕駛汽車經測試檢定酒精濃度超過規定標準
      情形者，處新臺幣（下同）15,000元以上60,000元以下罰
      鍰，並當場移置保管其車輛及吊扣其駕駛執照 1年，道路
      交通管理處罰條例第35條第1項第1款定有明文。又汽車駕
      駛人有飲用酒類或其他類似物後其吐氣所含酒精濃度超過
      每公升0. 25毫克或血液中酒精濃度超過百分之 0.05以上
      者，不得駕車，道路交通安全規則第114條第2款規定甚明
      。
（二）經查，異議人即受處分人甲○○經警舉發「酒駕酒測值0.
      56mg/l」之交通違規事實，此為異議人所不爭執，亦有基
      隆市警察局94年9月12日基警交字第R00000000號舉發違反
      道路交通管理事件通知單及酒精濃度測試單（見臺灣基隆
      地方法院檢察署94年偵字第3664號偵查卷第16頁）各1 紙
      在卷足憑，是異議人確有酒精濃度超過規定標準之違規事
      實，應堪認定。至異議人雖辯稱：我是於舉發當天上午 9
      時40分左右開大客車經過基隆新豐街時，為閃避機車而擦
      撞計程車左後門，我與計程車司機沒有談攏賠償，即於上
      午10時回家睡覺，回家後有喝一點酒，警察於當天早上11
      時許去我家帶我回派出所，約11點半做酒測；我開車時沒
      有喝酒，是回家才喝云云。惟查，證人即本件舉發警員陳
      志成已到庭結證稱：「當天伊在備勤，一名計程車司機來
      說有人撞到他的車子逃逸，司機有喝酒，他有記下車牌，
      我就請受處分人到派出所，當天這輛大客車是撞到2 台車
      ，因為也有1 位小姐來派出所報案，伊經由車行提供的住
      址找到受處分人，請受處分人來派出所做酒測」、「受處
      分人的同事說他在還沒有下班前有吃燒酒雞，有勸他不要
      開車，又計程車司機有聞到他身上有酒味，因此受處分人
      應有酒後駕車」等語明確（見原審卷第19頁、第20頁），
      衡情證人陳志成為基隆市警察局第二分局八斗子派出所之
      員警，僅係於執行勤務時經由被害人報案而發現異議人違
      規情形，其與異議人素不相識，復無怨隙，應無甘冒觸犯
      偽證罪責，故意構詞誣陷異議人之必要，苟無其他積極證
      據可佐，已難認其有何濫行舉發違規之情形，故其所為之
      前揭證言，應堪採信。又異議人因本件酒後駕車而觸犯刑
      法公共危險罪嫌案件，已由臺灣基隆地方法院檢察署檢察
      官於94年9 月30日以94年度偵字第3664號起訴，並經臺灣
      基隆地方法院審理後，因認異議人酒後駕車，事證明確，
      而於94年12月1 日以94年度交易字第64號判處異議人拘役
      50日等情，有前揭起訴書及刑事判決書附卷可佐。且觀之
      異議人迭於該案偵查及法院審理時，已對其酒後駕車及酒
      測值達每公升0.56毫克等情，均坦承不諱，並承認犯罪，
      業經原審調閱上開偵查及審理卷宗核閱無訛。綜上，異議
      人確有酒後駕車之交通違規行為，堪予認定，異議人上開
      所辯，顯係事後推諉卸責之詞，不足採信。又異議人辯稱
      員警未依規定告知權益，即以其為現行犯加以拘提，顯有
      違法云云。惟查，異議人係因同一酒後駕車行為，另觸犯
      刑法公共危險罪嫌，始為警察逮捕移送偵查，尚與本件因
      酒後駕車而違反道路交通管理處罰條例之行政裁罰程序無
      涉，異議人所辯，尚有誤會。從而原處分機關以本案違規
      事實明確，依道路交通管理處罰條例第35條第1項第1款之
      規定，裁處異議人罰鍰52,500元，並吊扣駕駛執照1 年，
      核無不當。本件異議為無理由，應予駁回，經核並無違誤
      。
四、受處分人即抗告人抗告意旨以：抗告人雖確有酒精濃度超過
    規定標準之事實，惟進行此項認定之酒測並非於肇事時所為
    ，而於事發經過數小時後所認定，是否能認抗告人於駕車時
    酒精濃度超過標準，尚有疑問。又抗告人之同事雖證稱抗告
    人有吃燒酒雞，然食用燒酒雞並不能與酒精濃度超過標準劃
    上等號。再原審雖以警員陳志成與抗告人素不相識，復無怨
    隙，所為證言應堪採信，對此抗告人並不認同，蓋該從另一
    方面想，抗告人受罰鍰及吊扣駕照處分，亦無關乎警員之財
    產權與利益，警員自可能一口咬定當初所為之一切行為，以
    免因事後變更意見遭受不利益。另抗告人因本件酒駕觸犯刑
    法公共危險罪，固經原審法院判處拘役50日確定，由於抗告
    人不諳法律，不知事態嚴重性，以為只要繳交5萬多元罰金
    即可完事，為求繼續謀生糊口，以致錯失上訴良機，於此懇
    請撤銷原裁定，更為適當之裁定等語。
五、惟抗告人於94年9月12日下午1時許，在基隆市○○街450 號
    處，因酒後駕車，經警查獲舉發後，酒精濃度測試值為0.56
    毫克，超過規定標準。而抗告人於舉發前，確有飲酒駕車，
    已據證人即警員陳志成於原審結證屬實，以證人與抗告人素
    不相識，復無怨隙，應無構詞誣陷抗告人之必要，所為證言
    ，自屬可信。且抗告人因本件酒後駕車觸犯刑法公共危險罪
    嫌案件，亦經原審法院判處拘役50日，抗告人於該案亦坦承
    酒後駕車及酒測值達每公升0.56毫克等事實，業據原裁定詳
    載理由依據。抗告人抗告，猶指酒精濃度係於肇事後測得，
    警員陳志成證言不實，及因不諳法律始於被訴公共危險案件
    中坦承酒後駕車之事，指稱原裁定不當，為無理由，應予駁
    回。
據上論結，應依道路交通案件處理辦法第26條，刑事訴訟法第41
2條，裁定如主文。
中    華    民    國    95    年    4     月    3     日
                  交通法庭審判長法  官  鄭文肅
                                法  官  江國華
                                法  官  陳國文
以上正本證明與原本無異。
不得再抗告。
                                書記官  蔡棟樑
中    華    民    國    95    年    4     月    3     日


司法院資訊處製作；財團法人民間司法改革基金會備份。
